【裁判字號】    97,易,2125
【裁判日期】    980219
【裁判案由】    竊盜
【裁判全文】
臺灣臺南地方法院刑事判決              97年度易字第2125號
公  訴  人  臺灣臺南地方法院檢察署檢察官
被      告  甲○○
上列被告因竊盜案件，經檢察官提起公訴（97年度偵緝字第1318
號），本院判決如下：
    主  文
甲○○共同竊盜，累犯，處有期徒刑肆月，減為有期徒刑貳月，
如易科罰金，以銀元參佰元即新臺幣玖佰元折算壹日。
    事  實
一、甲○○前因違反麻醉藥品管理條例、肅清煙毒管理條例案件
    ，分別經台灣高雄地方法院判處有期徒刑5月、3年2月確定
    ，嗣經法院定應執行刑為有期徒刑3年5月確定，並於民國92
    年5月21日假釋期滿未經撤銷視為執行完畢。
二、詎甲○○於上開有期徒刑執行完畢後5年內，仍不知悔改，
    與丙○○（另經本院以94年度易字第737號判決確定）共同
    基於意圖為自己不法所有之犯意聯絡，因見丁○○放置於臺
    南縣學甲鎮○○里○○段627號前之鋼板2塊無人看守，由丙○○先以其行動電話0000000000門號，聯絡不知情之正興起
    重工程行負責人戊○○，表示欲雇請吊車1部運送其所有之
    鋼板2塊，談妥後，戊○○遂指派其不知情之員工己○○、
    董泰郎駕駛車號056－QW大貨車與甲○○、丙○○會合。嗣
    丙○○於93年12月17日上午11時30分許騎乘1部未懸掛車牌
    之機車搭載甲○○，引導己○○、董泰郎駕駛上開大貨車前
    往上開鋼板放置地點，並於同日中午12時5分許到達後開始
    吊運鋼板2塊，而竊取得手。嗣己○○、董泰郎依丙○○指
    示將上開所竊取之鋼板2塊載運至臺南市○○路順敬廢鐵回
    收廠販賣，由該廠不知情之業務人員陳昭岑負責過磅後，並
    支付販售鋼板之價金新臺幣（下同）7370元，甲○○與丙○○於取得款項後隨即逃逸。嗣經丁○○當場發覺向警方報案
    後，始循線查知上情。
三、案經台南縣政府警察局學甲分局報告臺灣臺南地方法院檢察
    署檢察官偵查起訴。
    理  由
壹、證據能力：
    公訴人所提出之上開證據資料、方法，業經本院於98年2月5
    日公開審理之始，即當庭宣示其證據能力之有無，並載明於
    筆錄（見本院卷頁48）。
貳、實體事項：
一、訊據被告甲○○固不否認伊有於上揭時、地與證人即同案被
    告丙○○前往上開鋼板置放現場吊運鋼板2塊，再一起前往
    回收場販賣鋼板2塊，事後也有與證人丙○○一起花用販售
    鋼板之得款等情，惟堅決否認有何竊盜之犯行，辯稱：伊與
    丙○○當時是男女朋友，丙○○說有人欠他錢，要去載鐵板
    ，伊才跟丙○○去的，伊不知道鋼板是別人的，伊沒有竊盜
    云云。
二、經查：證人丙○○於上揭時、地騎乘1部未懸掛車牌之機車
    搭載被告，並引導證人己○○、董泰郎駕駛車號056－QW大
    貨車前往上開鋼板置放現場吊運鋼板2塊，再一起前往回收
    場販賣鋼板2塊予證人陳昭吟，事後被告有與證人丙○○一
    起花用販售鋼板之得款7370元等情，業據被告供述在卷，與
    證人即被害人丁○○、證人即起重工程行雇員董泰郎、回收
    廠業務員陳昭吟分別於警詢中之指述、證人即起重工程行負
    責人戊○○、起重工程行雇員己○○分別於警詢及本院審理
    中所為之證述及證人丙○○於本院審理中所為之證述相符，
    且有進貨秤量單、門號0000000000號通聯記錄各一份在卷可
    參，是此部分之事實堪以認定。
三、被告雖辯稱不知道鋼板是別人的，伊沒有竊盜云云；另證人
    丙○○亦於本院結證稱: 因為之前伊在當老闆，伊跟被告說
    是別人欠伊錢才去吊鋼板云云。惟:
  (一)證人丙○○與被告原為同居男女朋友關係，嗣於97年10月29
    日結婚，並共同生育子女二名，有個人基本資料查詢結果及
    全戶戶籍資料查詢結果在卷可參（見本院卷第15-21頁），
    復為被告所不爭執，是該證人之證詞原不無迴護之虞而未可
    遽信。
  (二)且證人丙○○於本院結證證稱: 「（檢察官請法官提示94年
    度營偵字第433號94年7月5日筆錄，法官提示並告以要旨）
    （同樣卷宗94年7月5日筆錄，被害人發現時，是否有聽到被
    告說不要理他，趕快走?）那時有這樣說」、「（檢察官請
    法官提示94年度易字第737號95年2月7日筆錄，法官提示並
    告以要旨）（當時法官問你是否與被告一起去偷鋼板，你回
    答是，還說錢也是由被告拿走，有何意見?）我有這樣說」
    等語，核與證人即被害人丁○○於警詢中證稱：「……，我
    看見我的鋼板被竊至056-QW自用大貨車上，我大喊二聲『小
    偷』、『小偷』，己○○、董泰郎與另一不知姓名之女子快
    跑至056-QW自用大貨車上，另一不知姓名之男子對我說『佳
    信叫我拖的』，說完拔腿就跑，該一不知姓名之男子快跑至
    056-QW自用大貨車上後，由司機己○○駕056-QW自用大貨車
    ，車上有捆工董泰郎與另二名不知姓名之一男一女，一起將
    我的二塊鋼板竊取運走，……」等語（見警卷頁2）相符，
    足認被告明知上開鋼板2塊為他人現所支配管領之動產，且
    其取物之行為未受有同意，而仍與證人丙○○共同前往現場
    竊取鋼板再加以販賣得款共同花用，被告與證人丙○○就上
    開竊盜行為間，具犯意聯絡及行為分擔。是證人丙○○另證
    稱被告並不知悉其係在偷鋼板，被告只是在旁邊觀看，被告
    之所以沒有懷疑其是在偷鋼板，是因其之前在當老闆，其跟
    被告說是別人欠其錢的云云，顯係為袒護被告之詞，洵不足
    採。又被告供稱伊與丙○○當時是男女朋友，丙○○說有人
    欠他錢，要去載鐵板，伊才跟丙○○去的，伊不知道鋼板是
    別人的，伊沒有竊盜云云，顯係卸責之詞，洵不足採。
  (三)況證人陳昭吟於警詢中證稱：「……，中華起重工程行載運
    二塊鋼板，他們一共有四人，二名不知姓名一男一女與我接
    洽，說他們是中華起重工程行的人要賣我二塊鋼板，在我們
    順敬廢鐵回收廠地磅過磅後，中華起重工程行056-Q自用大
    貨車載運二塊鋼板，卸貨至我們廠內堆貨處，我將貨款新台
    幣7370元交給他們，……」、「我當時問與我接洽之男子有
    無帶身分資料，他說沒有後走出去，交待另外一名不知姓名
    之女子，該名女子告訴我該名男子叫黃富民，手機號碼0000
    000000，我聽了之後將它記在進貨秤量單上，該男子又進來
    拿錢時，我請他在進貨秤量單上簽收，該男子卻簽收黃國章
    的名字，我說不對，這時該男子已離開辦公室，我追出去請
    該男子解釋，該男子在進貨秤量單上再寫上黃富民後就離開
    了」等語（見警卷頁33至36），核與進貨秤量單之記載相符
    ，堪以採信，依上開證人之證詞，倘被告認為其與證人丙○○吊走鋼板並加以販賣是合法正當之行為，大可於販賣鋼板
    時告知買主正確之姓名即可，何庸捏造他人姓名及手機號碼
    而欺瞞買主，益足證明被告對於上開鋼板2塊為他人現所支
    配管領之動產，且其取物之行為未受有同意之情形，確實有
    所認知。故被告辯稱不知道鋼板是別人的，伊沒有竊盜云云
    ，顯悖於常情，自不可採信。
  (四)綜上所述，被告上開所辯，顯係事後卸責之詞，不足採信。
    本件事證明確，該被告犯行堪以認定，應依法論科。
、論罪科刑：
  (一)核被告所為，係犯刑法第320條第1項之竊盜罪。又被告與證
    人丙○○就上開犯行間，具犯意聯絡及行為分擔，為共同正
    犯。
  (二)按行為後法律有變更者，適用行為時之法律。但行為後之法
    律有利於行為人者，適用最有利於行為人之法律。刑法第2
    條第1項定有明文。查本件被告行為後，刑法之部分條文，
    已於被告行為後之94年2月2日修正公布，並自95年7月1日生
    效施行，茲就本件所涉及之新舊刑法比較說明如下：
    1.新修正施行後之刑法第28條有關共犯之規定為：「二人以
      上共同實行犯罪之行為者，皆為正犯」，被告行為時之前
      刑法第28條共犯之規定為：「二人以上共同實施犯罪之行
      為者，皆為正犯」，揆諸本條之修正理由係為釐清陰謀共
      同正犯、預備共同正犯是否合乎本條規定之正犯要件。經
      查本件被告既為本件實行犯罪行為之共同正犯，則適用修
      正施行前之刑法第28條規定論以共同正犯，自並無不利於
      被告。
    2.再查，本件被告於行為當時之刑法第41條第1項前段規定
      ：「犯最重本刑為5年以下有期徒刑以下之刑之罪，而受6
      個月以下有期徒刑或拘役之宣告，因身體、教育、職業、
      家庭之關係或其他正當事由，執行顯有困難者，得以1元
      以上3元以下折算1日，易科罰金。」又被告行為時之易科
      罰金折算標準，修正前罰金罰鍰提高標準條例第2條前段
      （現已廢止）規定，就其原定數額提高為100倍折算1日，
      則本件被告行為時之易科罰金折算標準，應以銀元300元
      折算1日，經折算為新台幣後，應以新台幣900元折算為1
      日。惟95年7月1日修正施行之刑法第41條第1項前段則規
      定：「犯最重本刑為5年以下有期徒刑以下之刑之罪，而
      受6個月以下有期徒刑或拘役之宣告者，得以新台幣1000
      元、2000元或3000元折算1日，易科罰金。」比較修正前
      後之易科罰金折算標準，以95年7月1日修正施行前之規定
      ，較有利於被告，應依刑法第2條第1項前段，適用修正施
      行前刑法第41條第1項前段之規定，定其折算標準。
  (三)被告曾犯有如犯罪事實欄一之前科紀錄，有台灣高等法院被
    告前案紀錄表一份在卷可參，是被告於有期徒刑執行完畢後
    5年內，以故意再犯本件有期徒刑以上之罪，為累犯，爰依
    刑法第47條第1項之規定，加重其刑。
  (四)爰審酌被告之犯罪動機、目的、手段、造成被害人之損害、
    犯罪後之態度等一切情狀，量處如主文所示之刑，並諭知如
    易科罰金之折算標準，以資懲儆。
  (五)再按，犯罪在中華民國96年4月24日以前者，除本條例另有
    規定外，經判處有期徒刑、拘役或罰金者，減其刑期或金額
    2分之1（中華民國96年罪犯減刑條例第2條第1項第3款參照
    ），又按依本條例應減刑之罪，未經判決確定者，於裁判時
    ，減其宣告刑。依其項規定裁判時，應於判決主文同時諭知
    其宣告刑及減得之刑（中華民國96年罪犯減刑條例第7條參
    照）。查被告所犯本件之竊盜行為後，中華民國96年罪犯減
    刑條例於96年6月15日通過，於96年7月16日施行，是其所犯
    刑法第320條第1項竊盜罪，其犯罪時間在96年4月24日以前
    ，悉合於減刑條件，於裁判時併減其宣告刑，並諭知如易科
    罰金之折算標準。
據上論斷，應依刑事訴訟法第299條第1項前段，刑法第2條第1項
前段、第320條第1項、第47條第1項，修正施行前刑法第28條、
第41條第1項前段，刑法施行法第1條之1第1項、第2項前段，中
華民國96年罪犯減刑條例第2條第1項第3款、第7條、第9條，廢
止前罰金罰鍰提高標準條例第2條，現行法規所定貨幣單位折算
新台幣條例第2條，判決如主文。
本案經檢察官乙○○到庭執行職務。
中    華    民    國    98    年    2    月    19    日
                  刑事第二庭  法      官  黃瑪玲
以上正本證明與原本無異。
如不服本判決應於收受本判決後10日內向本院提出上訴書狀，並
應敘述具體理由。如未敘述上訴理由者，應於上訴期間屆滿後20
日內向本院補提理由書狀（均須按他造當事人之人數附繕本）「
切勿逕送上級法院」。
                              書  記  官  黃玉秀
中    華    民    國    98    年    2    月    19    日
中華民國刑法第320條
(普通竊盜罪、竊佔罪)
意圖為自己或第三人不法之所有，而竊取他人之動產者，為竊盜
罪，處 5 年以下有期徒刑、拘役或 500 元以下罰金。
意圖為自己或第三人不法之利益，而竊佔他人之不動產者，依前
項之規定處斷。
前二項之未遂犯罰之。


司法院資訊處製作；財團法人民間司法改革基金會備份。
